臺灣高等法院臺中分院刑事判決　　　　　　　　九十一年度上更(一)字第二三七號
　　上　訴　人　臺灣南投地方法院檢察署檢察官
　　被　　　告　乙○○
右上訴人因被告偽造文書等案件，不服臺灣南投地方法院八十八年度訴字第三六七號
，中華民國八十九年一月十三日第一審判決（起訴案號：臺灣南投地方法院檢察署八
十八年度偵字第四六○一、四九○二、四九○四號），提起上訴，經本院判決後，由
最高法院發回更審，本院判決如左：
    主      文
原判決撤銷。
乙○○連續行使偽造私文書，足以生損害於他人，處有期徒刑參月，如易科罰金，以
參佰元折算壹日。
扣案之仿冒商標光碟片共計參佰玖拾肆片均沒收。
    事      實
一、乙○○係址設南投縣埔里鎮○○街二六五號「金剛玩具城」之負責人，以販售各
    類遊戲機及遊戲光碟為業，從事電視遊樂器程式遊戲光碟片之交易，明知「ＰＳ
    」設計圖商標及「ＳＥＧＡ」商標，分別係新力電腦娛樂股份有限公司（下稱新
    力公司）、日商西雅企業股份有限公司（下稱西雅公司），向我國經濟部智慧財
    產局（即改制前經濟部中央標準局）註冊登記，各取得商標專用權，「ＰＳ」設
    計圖商標係新力公司向經濟部中央標準局取得註冊號數第00000000號之
    商標專用權，指定使用於商標法施行細則第四十九條第九類之電腦、錄有電腦程
    式之卡帶、磁碟、光碟及卡匣等商品，專用期間自八十五年三月十六日起至九十
    五年三月十五日止；「ＳＥＧＡ」商標係西雅公司向經濟部中央標準局取得註冊
    號數第二四九○七○號之商標專用權，指定使用於商標法施行細則第二十七條第
    八十類之電腦、家用微電腦、公司用微電腦、硬體、軟體、電腦用磁帶磁碟、電
    視遊樂器用程式卡帶、磁帶、磁碟、驅動器之商品，專用權期間自民國七十三年
    七月一日起至八十三年六月三十日止，續延展至九十三年六月三十日止，均在專
    用期間內，且新力公司、西雅公司所生產之電視遊樂器程式遊戲光碟片在國際及
    國內市場行銷多年，品質著有信譽，為業界及消費大眾所共知。乙○○明知年籍
    、姓名不詳，綽號「阿吉」之成年男子所兜售之遊戲光碟片，均非屬新力、西雅
    公司所生產或授權生產，而將相同於上開註冊商標之圖樣使用於同一商品之光碟
  軟體之仿冒光碟；並對於該等仿冒遊戲光碟軟體內有虛偽記載之「 License by
    Sony Computer Entertainment Inc」（中譯：由新力公司授權）及「PRODUSED
    BY OR UNDER LICENSE FROM SEGA ENTERPRISES LTD.」（中譯：由西雅公司製造
    或授權）等字樣足以表示該遊戲軟體係經新力、西雅公司授權之文字（以電視遊
    樂器執行時在螢幕上會顯示上開授權文字）表示該等光碟軟體產品係新力、西雅
    公司生產或授權生產之一定用意證明之準私文書，有所認識，竟基於意圖營利而
    販賣及行使偽造私文書之概括犯意，自民國八十八年五月間某日起，在上址店內
    ，連續以每片新臺幣（下同）三十五元至五十元不等之價格，向綽號「阿吉」之
    成年男子購入擅自使用上開公司之註冊商標圖樣（以電視遊樂器執行時，在螢幕
    上會顯示新力公司、西雅公司之註冊商標圖樣）以及虛偽記載「License by Son
    y Computer Entertainment Inc」、「PRODUCED BY OR UNDER LICENSE FROM SE
    GA ENTERPRISES LTD. 」等足以表示該遊戲軟體係經新力公司、西雅等公司授權
　　文字之遊戲光碟片而持有後，以與市價相差甚遠之光碟每片約七十元之價格出售
    予不特定之人牟利而行使之，而於同一商品使用相同於新力公司及西雅公司之上
    開商標，與真品為相同之使用，致與新力公司及西雅公司所製作之真品相混淆，
    足以生損害於新力公司、西雅公司。嗣於八十八年七月二十日，在上開店內，為
    法務部調查局南投縣調查站持搜索票查獲，並扣得其所有販售剩餘之仿冒新力公
    司、西雅公司上揭商標光碟片分別為二百八十片、一百十四片，合計三百九十四
    片。
二、案經法務部調查局南投縣調查站移送臺灣臺中地方法院檢察署檢察官呈請臺灣高
    等法院臺中分院檢察署核轉臺灣南投地方法院檢察署；暨新力公司、西雅公司訴
    請同署檢察官偵查起訴。
    理      由
一、訊據被告乙○○固坦承右揭販賣光碟片之事實，惟矢口否認有何違反商標法及行
    使偽造私文書之犯行，辯稱：伊不知道扣案光碟片是盜版光碟，伊是被查獲後才
    知悉云云。惟查：
  (一)、被告乙○○前開販賣仿冒商標之光碟片之事實，業據告訴人新力公司、西雅公
      司具狀告訴明確，並經告訴代理人許瑞君律師於原審；曾筱茜律師於本院指訴
      在卷，且有上述被查獲之仿冒商標遊戲光碟片合計三百九十四片扣案可資佐證
      。被告雖辯稱其原先不知上開遊戲光碟片是仿冒品，係被查獲才知道云云，然
      查被告於警訊、偵查中均坦承所販售者係仿冒光碟，其於警訊時供稱：是綽號
      「阿吉」者至伊開設之金剛玩具城寄售ＳＳ（指西雅公司之光碟）、ＰＳ（指
      新力公司之光碟）光碟，總計約四百五十片，時間約三個多月，原版光碟每片
      光碟零售約一千元左右，仿冒光碟每片零售約八十元，成本每片約三十五元，
      因屬寄售，銷售量少，所以利潤少，前開貴站查扣之仿冒光碟，係綽號「阿吉
      」者寄售，伊覺得不妥，乃將其存放在櫃子內，而未放在展示櫃檯上陳列販售
      ，：：：伊並未大量販售仿冒光碟等語（見臺灣臺中地方法院檢察署八十八年
      度偵字第一八四五八號偵查卷第五頁），又於偵查中檢察官訊問時供稱：「（
      查獲之ＳＳ遊戲光碟及ＰＳ遊戲光碟從何時開始販賣？）八十八年五月間在店
      裡販賣，是上游場（廠）商寄貨賣，一個月與我們結帳一次，進貨價五十元，
      我賣七十元。（你在調查站說成本三十五元？）賣多時，成本較低。（原版一
      片多少？）一千多元到一、二百元，出來越久越便宜。（為何販賣仿冒光碟？
      ）銷路較好，原版的價格較高。」等語（見臺灣南投地方法院檢察署八十八年
      度偵字第四六○一號偵查卷第二十至二十一頁），由被告上揭供述可知，被告
      不但於被查獲時並未抗辯不知扣案之光碟係仿冒光碟，甚至對於其販賣仿冒光
      碟之原因亦陳述明確，顯然被告對於其所販賣之光碟係仿冒品一節知之甚明。
      再稽之被告於本院審理時自承其係被查獲前二、三年（即八十五、六年間）即
      開始經營販賣遊樂器及販賣遊戲光碟之業務，而盜版遊戲光碟係八十八年五月
      間起，以每片三十五元至五十元不等之價格向綽號「阿吉」者購買，正版光碟
      每片從一百到一千元左右，依出版時間先後有別等語（見本院卷第二十二頁）
      ，足見被告所販賣之仿冒遊戲光碟，價格比正版之遊戲光碟便宜甚多，又遊戲
      光碟之仿冒品市面上充斥，被告係販售該等商品專業之人，其從事此行業至案
      發時，已有二、三年之久，並非初次販賣之人，對於所販售之遊戲光碟，究竟
      是否為正版或盜版之仿冒品一節，辨識甚易，其竟辯稱向不知姓名，且無從聯
      絡之綽號「阿吉」之人，拿取來源不明之遊戲光碟販賣，顯與一般合法交易正
      版光碟情形不符，故其所辯不知上開扣案之遊戲光碟係仿冒品，而係查獲後才
      知悉云云，顯係事後卸責之詞，不足採信。
　(二)、次查「ＰＳ」設計圖商標係新力公司向經濟部中央標準局取得註冊號數第00
      000000號之商標專用權，指定使用於商標法施行細則第四十九條第九類
      之電腦、錄有電腦程式之卡帶、磁碟、光碟及卡匣等商品，專用期間自八十五
      年三月十六日起至九十五年三月十五日止；「ＳＥＧＡ」商標係西雅公司向經
      濟部中央標準局取得註冊號數第二四九○七○號之商標專用權，指定使用於商
      標法施行細則第二十七條第八十類之電腦、家用微電腦、公司用微電腦、硬體
      、軟體、電腦用磁帶磁碟、電視遊樂器用程式卡帶、磁帶、磁碟、驅動器之商
      品，專用權期間自民國七十三年七月一日起至八十三年六月三十日止，續延展
      至九十三年六月三十日止，此有各該商標註冊證附卷可稽（見臺灣南投地方法
      院檢察署八十八年度他字第四九九號偵查卷第九頁、同署八十八年度他字第五
      ○一號偵查卷第六頁）。茲以商標之使用係指為行銷之目的，將商標使用於商
      品或其包裝、容器、標帖、說明書價目表或其他類似物件上，而持有、陳列或
      散布，使用於同一商品或類似商品，若附加相同或近似於他人註冊商標圖樣於
      商品之包裝、容器、說明書、價目表上，應即受他人商標專用權效力所拘束，
      此為商標法第六條第一項所明定，而透過電磁作用，如以遊樂器、光碟機、電
      腦主機之操作為媒介，始於電視或電腦螢幕前出現商標圖樣者，其標示型態足
      資一般商品購買人認識其表彰商品之來源者，解釋上應認屬於商標法第六條第
      一項之所稱之其他類似物件之範疇。此亦據主管機關經濟部智慧財產局於八十
      七年四月十八日臺商九八○字第二○五九○二號函敘甚明。雖商標法第六十三
      條僅規定「明知為前條商品而販賣者：：：」，就其文義觀之，行為人只要明
      知其所販賣之商品，係為第六十二條第一款所定使用相同或近似於他人註冊商
      標圖樣之同一或類似商品，或係第六十二條第二款之商品者，即為已足，且由
      商標法第六十二條與第六十三條之規定加以比較，第六十三條並未規定有「使
      人誤認或混淆商品」之意圖為要件，究其所以，係因商標主要在表彰商品來源
      ，仿冒他人商標上即隱含有使消費者誤認商品來源之危險，故立法者認為販賣
      者只須其明知販賣之商品係仿冒他人商標之商品而仍加以販賣，行為本身即應
      加以非難。故透過電磁作用，如以遊樂器、光碟機、電腦主機之操作為媒介，
      始於電視或電腦螢幕前出現商標圖樣者，其標示型態足資一般商品購買人認識
      其表彰商品之來源者，解釋上應認屬於商標法第六條第一項之所稱之其他類似
      物件之範疇。是扣案之仿冒遊戲光碟片，雖須藉由遊樂器、光碟機、電腦主機
      之操作，始於電視或電腦螢幕出現上開「ＰＳ」設計圖及「ＳＥＧＡ」商標圖
      樣，解釋上仍應認被告在交付仿冒之光碟片給顧客時，已為商標之使用，亦應
      受告訴人商標專用權之拘束，併此敘明。
  (三)、扣案之新力公司、西雅公司遊戲光碟片分別為二百八十片、一百十四片，於偵
      查中經檢察官勘驗結果，經取樣勘驗ＰＳ光碟片，確有出現「ＰＳ」設計圖商
      標及「License by Sony Computer Entertainment Inc」之字樣；ＳＳ光碟片
      ，有出現「SEGA」商標及「PRODUCED  BY  OR  UNDER  LICENSE  FROM  SEGA
      ENTERPRISES LTD.」之字樣一節，有勘驗筆錄附於偵查卷內可參（見臺灣南投
      地方法院檢察署八十八年度偵字第四六○一號偵查卷第二十三頁）。足認被告
      確有侵害告訴人新力公司、西雅公司上揭商標專用權之情事，及扣案遊戲光碟
      分別燒錄有透過電視遊樂器主機執行，得在螢幕顯示如前述公司授權、製造宣
      示字樣之畫面，而亦可認定被告有行使偽造私文書之犯行無訛。茲所謂文書，
      乃外型為有體物，文書表意人之思想或意思以視覺感官可見之方法記載於該有
      體物上者，均可謂為文書，如錄影帶、光碟片之有體物，雖須藉助錄影機、電
      腦主機始能將其中之思想、意思表示出來，但其足以將表意人之思想或意思以
      視覺感官見其內容，是司法實務向來承認類如錄影帶、光碟片之物，應屬刑法
      之「文書」（參照最高法院七十六年度臺上字第二四六號判決對於盜版錄影帶
      案例之解釋）。又八十六年十月八日修正、同年月十日生效之刑法第二百二十
      條增訂第二項、第三項規定：「錄音、錄影或電磁紀錄，藉機器或電腦之處理
      所顯示之聲音、影像或符號，足以為表示其用意之證明者，亦同（即以文書論
      ）」，「稱電磁紀錄，指以電子、磁性或其他無法以人之知覺直接認識之方式
      所製成之紀錄，而供電腦處理之用者」；將錄音、錄影、或電磁紀錄（含光碟
      內之軟體），歸類於準文書。扣案光碟片內之電磁紀錄，既可藉由主機及電視
      分別表現出偽註之「 License by Sony Computer Entertainment Inc」、「
      PRODUCED BY OR UNDER LICENSE FROM SEGA ENTERPRISES LTD. 」等授權文字
      ，足以表示該遊戲軟體係經新力、西雅公司生產或授權生產之一定用意證明，
      即應屬刑法規定之準文書，其將相同之仿冒光碟片出售於人，應構成刑法第二
      百十六條、第二百二十條第二項、第二百十條之行使偽造（準）私文書罪。
  (四)、綜上所述，上開商標既經告訴人新力公司及西雅公司，向我國經濟部中央標準
      局申請註冊在案，其間經上開公司不斷以廣告或其他途徑向消費大眾介紹上開
      商標所表彰之商品，使上開商標廣為消費大眾所共知，並於市場上具有相當之
      佔有率，足見其所生產商品所附加之商標為相關大眾所共知之商標乙節，甚為
      灼然。況該公司之商品於向我國申請註冊商標之前，即於其本國及世界各國風
      行多年，益徵上開商標確為相關大眾所共知之商標無訛。被告販賣仿冒新力公
      司及西雅公司之遊戲光碟片，如前所述，已侵害新力公司及西雅公司之商標權
      ，暨行使偽造私文書，並足以生損害於新力公司及西雅公司之信譽。本件事證
      明確，被告犯行已堪認定，應予依法論科。
二、核被告乙○○所為係犯商標法第六十三條第一項之明知為意圖欺騙他人於同一商
    品使用相同於他人註冊商標之商品而販賣罪及刑法第二百十六條、第二百十條、
    第二百二十條第二項之行使偽造（準）私文書罪。又其先後多次違反商標法、行
    使偽造（準）私文書之犯行，均時間緊接，所犯構成要件相同，顯各係基於概括
    犯意反覆為之，應皆依連續犯之規定各論以一罪，並加重其刑。又被告以一行為
    觸犯上開二罪名，又以一行為侵害新力公司、西雅公司之商標，均為想像競合犯
    ，應從較重之行使偽造（準）私文書罪處斷。
三、原審未詳予調查審究相關證據，即為被告無罪之諭知，自有未當，是本件檢察官
    依告訴人請求，上訴指摘原審判決不當，非無理由，應由本院將原判決撤銷改判
    。爰審酌被告之素行尚屬良好，其為貪圖一己私利，竟侵害他人智慧財產權，惟
    念其犯罪時間非長，犯罪所得尚非鉅大，犯罪後復坦認部分犯行，犯罪後之態度
    尚佳等一切情狀，量處如主文第二項所示之刑。又被告行為後，刑法第四十一條
    ，業經總統於九十年一月十日公布修正，同年一月十二日生效，將修正前原規定
    「犯最重本刑為三年以下有期徒刑以下之刑之罪，而受六月以下有期徒刑或拘役
    之宣告，因身體、教育、職業或家庭之關係，執行顯有困難者，得以一元以上三
    元以下折算一日，易科罰金。」公布修正為「犯最重本刑為五年以下有期徒刑以
    下之刑之罪，而受六個月以下有期徒刑或拘役之宣告，因身體、教育、職業、家
    庭之關係或其他正當事由，執行顯有困難者，得以一元以上三元以下折算一日，
    易科罰金。但確因不執行所宣告之刑，難收矯正之效，或難以維持法秩序者，不
    在此限。併合處罰之數罪，均有前項情形，其應執行之刑逾六月者，亦同。」比
    較修正前、後條文規定之結果，修正後之規定有利於被告，自應依刑法第二條第
    一項前段之規定，適用裁判時之法律即修正後之刑法第四十一條第一項前段之規
    定，就被告所處如主文第二項所示之刑，並諭知易科罰金之折算標準。至扣案之
    仿冒光碟片合計三百九十四片，係被告犯商標法第六十三條之罪所販賣之商品，
    應依商標法第六十四條之規定沒收之。
四、至告訴人於原審曾具狀追加告訴被告於所販售之光碟內，有侵害告訴人新力公司
    及西雅公司著作權部分，因認被告亦違反著作權法第八十七條規定，應依同法第
    九十三條、九十四條論處，然稽之此部分告訴人於偵查中並未提出告訴，檢察官
    亦未就此部分提起公訴，而告訴人此部分之追加告訴乃直接向原審提出，並未經
    由向檢察官或司法警察官為之，與法不合；且由本案事證觀之，被告被查扣之仿
    冒光碟為三百餘片，數量並非甚鉅，而其除販售一小部分仿冒光碟外，尚有經營
    合法原版光碟，告訴人具狀指訴被告侵害其著作權部分光碟不多，無從認定被告
    係以販售侵害著作權之光碟為常業者。茲違反著作權法第九十三條之規定，依著
    作權法第一百條之規定，須告訴乃論，本件追加告訴部分既未經合法告訴，本院
    自無從審酌被告有無涉犯此部分犯罪，併此敘明。
據上論斷，應依刑事訴訟法第三百六十九條第一項前段、第三百六十四條、第二百九
十九條第一項前段，商標法第六十三條、第六十四條，刑法第十一條、第二條第一項
前段、第五十六條、第二百十六條、第二百二十條第二項、第二百十條、第五十五條
、修正刑法第四十一條第一項前段，罰金罰鍰提高標準條例第二條，判決如主文。
本案經檢察官甲○○到庭執行職務。
中      華      民      國　    九十一     年    十一     月    十二　　日
                                臺灣高等法院臺中分院刑事第六庭
                                      審判長法　官　李  文  雄
                                            法  官　邱　顯　祥
                         法　官  陳  秀  
右正本證明與原本無異。
如不服本判決應於收受送達後十日內向本院提出上訴書狀，其未敘述上訴之理由者並
得於提起上訴後十日內向本院補提理由書（均須按他造當事人之人數附繕本）。
                                            書記官  黃  禎　祥
中      華      民      國　    九十一     年    十一     月    十三　　日
附錄本案論罪科刑法條全文：
刑法第二百十條：
偽造、變造私文書，足以生損害於公眾或他人者，處五年以下有期徒刑。
刑法第二百十六條：
行使第二百十條至第二百十五條之文書者，依偽造、變造文書或登載不實事項或使登
載不實事項之規定處斷。
刑法第二百二十條：
在紙上或物品上之文字、符號、圖畫、照像，依習慣或特約，足以為表示其用意之證
明者，關於本章及本章以外各罪，以文書論。
錄音、錄影或電磁紀錄，藉機器或電腦之處理所顯示之聲音、影像或符號，足以為表
示其用意之證明者，亦同。
稱電磁紀錄，指以電子、磁性或其他無法以人之知覺直接認識之方式所製成之紀錄，
而供電腦處理之用者。
商標法第六十三條：
明知為前條商品而販賣、意圖販賣而陳列、輸出或輸入者，處一年以下有期徒刑、拘
役或科或併科新臺幣五萬元以下罰金。
                  　　　　　　　　　　　　　　　　　　　　　　　　　　　Ｒ
